臺灣臺中地方法院民事判決
                                  109年度簡上字第230號  
上  訴  人  銓基系統科技有限公司

法定代理人  劉佩蓁  
訴訟代理人  趙惠如律師
複代理人    何湘茹律師 
被上訴人    沁洋有限公司

法定代理人  謝惟如  
訴訟代理人  黃怡文  
上列當事人間請求給付承攬報酬事件，上訴人對於中華民國109
年4月1日本院臺中簡易庭108年度中簡字第789號第一審判決提起
上訴，本院合議庭於111年3月4日言詞辯論終結，判決如下：
    主      文
上訴駁回。
第二審訴訟費用由上訴人負擔。
    事實及理由
壹、程序方面：
    按當事人對於第一審判決不服之程度，至第二審言詞辯論終
    結時為止，得擴張或變更之。又當事人於本案經終結判決後
    ，對不利其部分提起上訴，於上級審減縮上訴聲明，實質上
    與撤回減縮部分之上訴無異（最高法院107年度台聲字第544
    號裁定參照）。本件被上訴人於原審起訴請求上訴人給付新
    臺幣（下同）250,646元及遲延利息，經原審判決准許其中1
    93,358元及依該金額計算之遲延利息，上訴人就其敗訴部分
    ，全部不服，提起上訴（見本院卷第15頁），嗣減縮為僅就
    原判決關於命其給付逾8,972元本息部分提起上訴（見本院
    卷第163頁），依上說明，該減縮上訴聲明部分已生撤回上
    訴之效力，非本院審理範圍，先此敘明。
貳、實體方面：     
一、被上訴人主張：
㈠、上訴人於民國106年12月12日製作00015號工單（下稱系爭15
    工單）、00016工單（下稱系爭16工單）給被上訴人，復於1
    07年1月18日將系爭工單傳真予被上訴人，，要求加工機械
    零件，指定承攬加工工項、單價及交期。被上訴人即向上訴
    人實際負責人張文貳（即上訴人法定代理人劉佩蓁之夫）表
    示發工單上所列單價為去年價格，今年有部分調漲，確定調
    漲項目與金額後再聯繫張文貳。嗣被上訴人念在兩造合作多
    年，乃向張文貳表示大部分工項今年可暫不漲價，但部分工
    項成本已經高漲，需調漲報酬，且發工單上所列交期過於緊
    迫，被上訴人會配合上訴人零件組裝順序需求，先就主要零
    件趕工交付，其餘零件則較晚交付；且零件加工完成後，請
    上訴人派員至被上訴人處驗收後簽名領取，如上訴人取回工
    作物後，再主張有瑕疵須修補，則被上訴人至上訴人現場檢
    查，需另計出勤費用，張文貳對上開內容均表示同意，兩造
    就本件承攬工作達成合意，被上訴人陸續於107年2月5日起
    分批完成承攬工作，並由上訴人前來現場驗收後於簽單上簽
    名領取，被上訴人則依簽單統計後附上發票向上訴人計價請
    款。
㈡、被上訴人於106年12月底開始加工小部分工項，即系爭15工單
    項次4、系爭16工單項次2、3、9、15、16、17、31、42、43
    之工作物，分別於106年12月25日、107年1月17日、107年1
    月19日、107年1月23日交付，承攬報酬177,200元，加上5％
    營業稅，共計186,060元，上訴人於107年4月30日匯款186,0
    45元予被上訴人（差額15元為匯費），業已給付完畢，上開
    項次之承攬報酬不在本件請求範圍。
㈢、又系爭15工單，價金合計30,000元（不包括已付之項次4），
    系爭16工單，價金合計1,159,020元，扣除106年間上訴人多
    付之承攬報酬4,400元，合計1,184,620元，再加上5%營業稅
    ，總計承攬報酬為1,243,851元。上訴人於107年11月30日給
    付993,205元，尚有250,646元未付，爰依民法第490條第1項
    規定，請求上訴人給付承攬報酬250,646元及自起訴狀繕本
    送達翌日起至清償日止，按週年利率5%計算之利息。
㈣、系爭16工單項次38、 39、40所列為103年之舊價格，後上訴
    人提供設計圖面及材料時，被上訴人方知長度加長且有設計
    變更，長度較長之工件需使用較大之機台，運轉成本更高，
    且加工內容與工序也不同，加工單價自有提高，故被上訴人
    施作前已口頭告知價格需調漲，上訴人公司實際負責人張文
    貳也表示同意，被上訴人方進行加工，上訴人亦自認此工件
    確係有變更設計，否則怎可能於原證8請款單自願提高單價
    ，並註記「舊價格調高一成」（見原審卷第153頁），足見
    被上訴人主張此部分單價因長度加長而調漲屬實。就系爭16
    工單項次38，張文貳亦陳述有偕廠商至被上訴人公司指示加
    工尺寸，足見被上訴人並無施作錯誤，且被上訴人施作完成
    後亦要求張文貳前來驗收，經張文貳驗收無誤後方交付工作
    予張文貳，未料在被上訴人一再催討款項時方主張有瑕疵要
    扣款，倘該料件存有瑕疵，上訴人自當要求被上訴人修改，
    被上訴人親自至上訴人工廠了解狀況，卻堅持拒絕交由被上
    訴人修改，與常理不符。
二、上訴人方面：
㈠、兩造間之承攬關係，均係由上訴人提供材料，由被上訴人加
    工，完成工作物後，交付上訴人。兩造交易往來之方式則係
    由上訴人填載訂單即發工單，載明圖號、產品名稱、規格、
    加工說明、數量、單價及交貨期限，經被上訴人同意後，上
    訴人將材料送交被上訴人加工，被上訴人完成工作物再運送
    予上訴人，上訴人確認後若有瑕疵則由兩造協議扣款金額，
    被上訴人開立發票予上訴人，上訴人則於收到發票當月，開
    立後三個月的支票作為承攬費用之給付，此為兩造歷年之交
    易過程。兩造之承攬報酬（未稅），應依兩造合意之系爭工
    單為準，惟上訴人委由被上訴人加工，於發工單上已載明單
    價，若被上訴人對單價有意見，自應回傳被上訴人所要求之
    單價，經上訴人確認，而非於完成工作後，片面提高單價，
    要求上訴人支付，且上訴人亦未要求被上訴人變更設計，僅
    要求按圖施工，其主張上訴人要求變更設計，並要求增加長
    度，並非事實。
㈡、系爭16工單項次15、16、17、31部分：被上訴人交付此部分
    零件時，僅有工項明細並無單價 ，係被上訴人於請款時擅
    將單價提高，惟兩造對單價提高並未合意，上訴人因承攬關
    係仍在進行，未予仔細核對，故而溢付7,140元，應自被上
    訴人請求之承攬報酬中扣除，計算如下：
　⒈項次15單價由7,800元提高至8,500元，施工數量2 個，款項
    差額1,400元【（0000－0000）×2＝1400元】。
  ⒉項次16單價由6,850元提高至7,850元，施工數量2個，款項差
    額2,000元【（0000－0000）×2＝2000】。
  ⒊項次17單價由7,500元提高至8,200元，施工數量2個，款項差
    額1,400元【（0000－0000）×2＝1400】。
  ⒋項次31單價由6,850元提高至7,850元，施工數量2 個，款項
    差額2,000元【（0000－0000）×2＝2000】。
  ⒌以上差額合計：1400元+2000元+1400元+2,000 元 =　6,800
    元，加上稅金340元，為7,140元。
㈢、系爭16工單項次38、39、40部分：被上訴人交付此部分零件
    時，亦僅有工項明細並無單價 ，被上訴人於請款時擅將單
    價提高，惟兩造對單價提高並未合意，上訴人因承攬關係仍
    在進行，未予仔細核對，自應以工單所載單價為準，說明如
    下：
  ⒈項次38單價應為28,000元，被上訴人自行提高至42,000元，
    施工數量2個，致上訴人將多給付28,000元。
  ⒉項次39單價應為58,000元，被上訴人自行提高至85,000元，
    施工數量1個，致上訴人將多給付27,000元。
  ⒊項次40單價應為47,000元，被上訴人自行提高至63,000元，
    施工數量2個，致上訴人將多給付32,000元。
  ⒋被上訴人主張因材料長度增長 ，故須增加承攬報酬等語，惟
    材料係上訴人提供，被上訴人僅係加工，且係孔距增加 ，
    工作內容未增加，即認需增加承攬報酬，但兩造對增加報酬
    並未合意，被上訴人亦未提出依據，原審驟認上訴人應依被
    上訴人主張提高後之單價給付，即上訴人須再付87,000元，
    加上稅金4,350元，合計91,350元，顯係違誤。
㈣、系爭16工單項次38，被上訴人應按圖施作孔距80mm、孔數工4
    9孔，然被上訴人竟施作60mm、孔數工66孔，且頭尾高出中
    心各0.5mm，該材料完全無法修補，上訴人告知被上訴人必
    須扣款，此部分依民法第494條規定請求減少承攬報酬56,00
    0元，並請求賠償材 料損失25,806元，含稅後合計85,896元
    。另上訴人不再主張系爭16工單項次34瑕疵扣款8,544元（
    未稅，見本院卷第123頁）。
㈤、原審認被上訴人尚有193,358元（含稅)之承攬報酬未給付，
    其中8,972元上訴人同意給付，爰就其餘184,386元提起上訴
    （即項次15、16、17、31溢付7,140元，項次38、39、40增
    高單價之91,350元，項次38之瑕疵扣款85,896元）。
三、原審審酌兩造所提出之攻擊防禦方法後，判決上訴人應給付
    被上訴人193,358元，及自108年1月22日起至清償日止，按
    週年利率5%計算之利息，並駁回被上訴人其餘之請求。上訴
    人對於敗訴部分不服，提起上訴，並上訴聲明：⒈原判決判
    命上訴人給付逾8,972元本息部分廢棄。⒉上廢棄部分，被上
    訴人第一審之訴駁回。被上訴人則答辯聲明：上訴駁回。
四、兩造爭執及不爭執事項（見本院卷第253頁，並由本院依卷
    內資料作文字修正）：
㈠、兩造不爭執事項：
　⒈上訴人於106 年12月12日製作原證一發工單（即系爭15、16
    工單，見原審卷第25至29頁）給被上訴人，由被上訴人加工
    後交上訴人簽收，簽收單如本院卷第209至217頁。
  ⒉系爭16工單項次15、16、17、31經被上訴人請款並開立發票
    後，由上訴人於107 年4 月30日連同其他項次合計給付184,
    485元。
  ⒊上訴人嗣於107年11月付款993,205元，其中已扣除其主張溢
    付系爭16工單上項次15、16、17、31之款項7,140元、系爭1
    6工單項次38、39、40提高單價之91,350元及系爭16工單項
    次38之瑕疵扣款85,896元。
㈡、兩造爭執事項：
  ⒈被上訴人主張系爭16工單項次15、16、17、31之單價分別為8
    ,500元、7,850元、8,200元、7,850元，有無理由？
  ⒉被上訴人主張系爭16工單項次38、39、40之單價應該分別為4
    2,000元、85,000元、63,000元，有無理由？
  ⒊上訴人主張系爭16工單項次38因瑕疵而受有損害，包括承攬
    報酬56,000元、材料費25,806元，合計85,896元（含稅），
    有無理由？
五、本院之判斷：
㈠、系爭15工單之承攬報酬：
　⒈系爭15工單項次1、2、3，承攬報酬合計9,040元，追加項次5
    、6、7、8,承攬報酬合計17,000元，以上合計26,040元（未
    稅），且未經上訴人給付，為兩造所不爭執（見本院卷第54
    、143-144頁），是本件被上訴人請求系爭15工單之金額為2
    6,040元。
　⒉系爭15工單項次4，承攬報酬12,000元，連同系爭16工單項次
    2、3、9、15、16、17、31、42、43，業經上訴人於107年4
    月30日匯款186,045元予被上訴人，被上訴人本件請求並未
    包括系爭15工單項次4之報酬，亦為兩造所不爭執（見本院
    卷第144頁）。
㈡、系爭16工單之承攬報酬:
　⒈系爭16工單項次1 、4-8、10-14、18-30、32-36、41及追加
    項次44-50，承攬報酬合計813,420元，上訴人亦無爭執（見
    本院卷第54頁）。
　⒉系爭16工單項次2、3、9、15、16、17、31、42、43，業經上
    訴人於107年4月30日匯款186,045元予被上訴人，已如前述
    ，惟其中項次15、16、17、31之單價，上訴人辯稱應分別為
    7,800元、6,850元、7,500元、6850元，然被上訴人分別提
    高為8,500元、7,850元、8,200元、7,850元，故上訴人已溢
    付7,140元（含稅，未稅為6,800元）等語。惟查，項次15、
    16、17、31之加工零件，於107年1月19日及107年1月23日分
    別交付上訴人，上訴人再於同年4月30日匯款，直至107年11
    月30日上訴人給付993,205元時方主張溢付而自行扣 除，已
    與常情有違，且以兩造間就追加工項時，常以口頭約定，僅
    交付圖面而未發給工單情事，如系爭15工單項次5-8，系爭1
    6工單項次追加項次42-50即是，此為上訴人所自陳在卷（見
    原審卷第105、107頁），倘非上訴人同意提高單價，豈會未
    表示反對而依被上訴人請款之金額付款，是項次15、16、17
    、31之單價應以被上訴人主張之金額為可採。
　⒊系爭16工單除上述⒈⒉項所示之外，系爭16工單項次37，因未
    施作，非本件請求範圍，故尚有項次38、39、40之承攬報酬
    未經上訴人付款，而被上訴人主張系爭16工單所載之單價為
    舊單價（即28,000元、58,000元、47000元），因上訴人提
    供之設計圖與103年之設計圖，工作物長度加長，應依變更
    後之單價（即42,000元、85,000元、63,000元）計價等語，
    業據其提出設計圖為證（見原審卷第199-203頁），被上訴
    人對於項次38、39、40圖面長度增加一情，亦自承在卷（見
    本院卷第77頁），惟辯稱材料係上訴人提供，加工部分並未
    增加，無增加報酬等語。查上訴人提供之設計圖面既與以往
    加工之圖面內容不同而有加長工作物尺寸情事，依常情判斷
    ，加工成本必然增加，加工報酬自不可能與舊有相同，又依
    被上訴人提出之請款單（見原審卷第153-155頁），請款單
    除記載提高後之單價外，並註記有「舊價格調一成」字樣，
    被上訴人對於請款金額除表示開立折讓單，扣減折讓金額23
    4,310元及5%稅11,716元外，並未就請款單價有何反對，堪
    認原告所主張兩造對於項次38、39、40之加工單價已合意提
    高之情為可採，是被上訴人主張項次38、39、40應依提高後
    之單價計算報酬，應屬有據。
　⒋上訴人主張被上訴人交付之系爭16工單項次38工作物，因被
    上訴人加工錯誤，將80孔距鑽為60孔距 、應鑽49孔而鑽成6
    6孔，致其受有損害，包括承攬報酬56,000元、材料費25,80
    6元，合計85,896元，應自被上訴人請求之報酬扣除等語。
    查被上訴人就系爭16工單項次38有加工錯誤情事，經上訴人
    於107年10月5日向被上訴人告知之情，此據上訴人提出兩造
    line對話內容為證（見原審卷第121-123頁），並經上訴人
    實際負責人張文貳於原審證述明確。惟承攬人之工作有瑕疵
    時，定作人得定相當期限請求承攬人修補之，承攬人不於所
    定期限內修補瑕疵者，定作人得解除契約，或請求減少價金
    ，民法第493條第1項，第494條定有明文，上訴人如認被上
    訴人之工作有瑕疵，僅得於定期催告修補被拒後，行使解除
    權或請求減少報酬，而不得逕行拒絕給付報酬（最高法院76
    年度台上字第1079號民事裁判可資參照）。本件兩造間就系
    爭16工單之委託加工為承攬契約，縱有上訴人所稱之孔距之
    瑕疵，依前述說明，亦應由上訴人定期催告被上訴人修補，
    然被上訴人否認上訴人就承攬之工作物曾經通知被上訴人修
    補瑕疵，上訴人亦未舉證證明已定相當期限請求被上訴人修
    補，上訴人自不得逕行拒絕給付此項報酬及賠償材料費。上
    訴人固辯稱該瑕疵無法修補等語，惟證人張文貳已證稱系爭
    工作物間距問題並非不能解決等語（見原審卷第283頁），
    上訴人復未舉證以實其說，所辯亦難採信，是上訴人請求自
    被上訴人得請求之報酬扣除85,896元，應屬無據。
㈢、被上訴人得請求之承攬報酬：　　　　　　
　⒈依上所述，上訴人得請求之系爭15工單承攬報酬金額為26,04
    0元；上訴人得請求之系爭16工單承攬報酬金額為項次38、3
    9、40，合計295,000元（計算式：〈42,000×2〉+85,000+〈63,
    000×2〉=295,000），及項次1、4-8、10-14、18-30、32-36
    、41、追加項次44-50，合計813,420元；故上訴人得請求之
    系爭15工單、16工單承攬報酬合計1,134,460元（計算式：2
    6,040+295,000+813,420=1,134,460）。
　⒉又被上訴人同意扣除上訴人於106年溢付之承攬報酬4,400元
    ，扣除後之金額為1,130,060元（計算式：1,134,460-4,400
    =1,130,060），加上5%營業稅後為1,186,563元（計算式：1
    ,130,060×〈1+0.05〉=1,186,563），另兩造均不爭執上訴人
    已於107年11月30日給付993,205元，是本件被上訴人得請求
    上訴人給付之承攬報酬應為193,358元（計算式：1,186,563
    －993,205＝193,358）。從而，被上訴人依承攬契約法律關係
    ，請求上訴人給付193,358元，及自起訴狀繕本送達翌日即1
    08年1月22日起（上訴人於108年1月21日收受起訴狀繕本，
    見原審卷第61頁）至清償日止，按週年利率5%計算之利息，
    為有理由。
六、綜上所述，被上訴人依承攬契約之法律關係請求上訴人給付
    193,358元本息，為有理由，逾此範圍部分，為無理由，應
    予駁回。原審就上開應准許部分，為上訴人敗訴之判決，於
    法並無不合，上訴意旨就原審命上訴人給付逾8,972元本息
    部分求予廢棄改判，為無理由，應予駁回。
七、本件事證已臻明確，兩造其餘攻擊防禦方法及所提證據，經
    審酌後認與判決結果不生影響，爰不逐一論列，附此敘明。
八、據上論結，本件上訴為無理由，依民事訴訟法第436條之1第
    1項、第3項、第449條第1項、第78條，判決如主文。　　
中　　華　　民　　國　　111 　年　　3 　　月　　25　　日
　　　　　        民事第五庭  審判長法  官  陳文爵
                                    法  官  林秀菊
                                    法  官  李蓓 
以上正本係照原本製作。
本判決不得上訴。
中　　華　　民　　國　　111 　年　　3 　　月　　25　　日
                                    書記官  陳采瑜